臺灣士林地方法院行政訴訟判決　
111年度交字第106號
原      告  林一華  
被      告  臺北市交通事件裁決所

代  表  人  蘇福智  
訴訟代理人  楊承達  
上列當事人間交通裁決事件，原告不服被告中華民國111年3月28
日北市裁催字第22-A00G7P523號裁決，提起行政訴訟，本院判決
如下：
　　主      文
原告之訴駁回。
訴訟費用新臺幣參佰元由原告負擔。　　
    事實及理由
壹、程序事項：
　　本件原告因不服被告於民國111年3月28日以北市裁催字第22
    -A00G7P523號違反道路交通管理事件裁決書（下稱原處分）
    ，裁處其罰鍰新臺幣（下同）1,000元，提起行政訴訟，依
    行政訴訟法第237條之1規定，應適用交通裁決事件訴訟程序
    ，本院並依同法第237條之7規定，爰不經言詞辯論，逕為判
    決。
貳、實體事項：
一、爭訟概要：
　　臺北市政府警察局中山分局（下稱舉發機關）建國派出所員
    警認原告於111年3月4日17時30分許，駕駛車牌號碼000-000
    0號普通重型機車（下稱系爭機車），在臺北市中山區民權
    東路三段與復興北路口，有「機車駕駛人行駛道路以手持方
    式使用行動電話進行有礙駕駛安全之行為」之違規事實，而
    於同日填製臺北市政府警察局掌電字第A00G7P523號舉發違
    反道路交通管理事件通知單（下稱舉發通知單）當場舉發原
    告，並記載應到案日期為111年4月3日前（嗣更新為111年4
    月22日前，見本院卷第86頁）。原告於111年3月4日向被告
    陳述意見，經舉發機關函復違規事實屬實，原告遂於111年3
    月28日向被告申請開立裁決書，被告乃於同日作成原處分，
    依道路交通管理處罰條例第31條之1第2項規定，裁處原告罰
    鍰1,000元。原告不服，遂提起本件行政訴訟。
二、原告起訴主張：
　㈠原告於前揭時、地，駕駛系爭機車停等紅燈時，系爭機車引
    擎突然熄火停止運轉無法行駛亦無法啟動，原告因而受困於
    原行駛之車道上，因事發突然，於查看周圍車輛均於停等紅
    燈之停止狀態，且距離車輛可通行之綠燈尚餘70幾秒，暫無
    礙其他車輛及自身安全情形下，取出手機準備先行聯繫處理
    事故，此時執勤員警見狀過來。員警應知情系爭機車已為熄
    火狀態，故未要求系爭機車熄火關閉電門，而要原告將系爭
    機車推於路旁進行稽查。稽查過程中員警未詢問系爭機車熄
    火原因，只要求原告出示駕照，指稱原告方才手持行動電話
    有礙駕駛安全，經原告告知系爭機車在停等紅燈時遇故障熄
    火，員警不願查證確認，執意對原告開單，並告知原告其有
    密錄器影像，是以，有關原告所陳情事，請員警提供其所稱
    之密錄器錄影資料以為佐證。又員警能查證卻不願查證，單
    憑所見主觀認定，忽視原告說明之原因及現場證據，逕自對
    原告作違法認定，已有濫用其行政權力之情形。舉發機關函
    覆內容誣指原告機車並非因故障熄火，而是原告將機車鑰匙
    轉至熄火狀態，員警有違反刑法第214條之情事，其裁處結
    果應為錯誤且無效。原告提出舉發當日所攝之照片，其中照
    片1為遭受攔查之系爭機車，於員警稽查過程中，機車電門
    鑰匙從未關閉且位於開啟狀態，儀表板有數字顯示，證明原
    告並未如員警所稱係於系爭機車停靠路邊受檢時始將鑰匙轉
    至熄火狀態。照片2為稽查時系爭機車儀表板顯示情形，系
    爭機車熄火後係處於未運轉狀態，由機車儀表板上燈號顯示
    ，系爭機車無法運轉之原因係引擎出現故障所致。照片3、4
    、5係系爭機車故障無法運轉後，原告由民權東路三段推行
    至民權東路五段30號松春來車業。
　㈡並聲明：原處分撤銷。
三、被告答辯略以：
　㈠卷查舉發機關就違規事實查復，本案員警當日於民權東路三
    段與復興北路口執行交通整理暨交通違規稽查勤務時，發現
    原告於前揭時、地，因有以手持方式使用行動電話有礙駕駛
    安全之行為，遂示意停車受檢，並依現場所見情形製單舉發
    。次查員警攔檢稽查前，親睹駕駛人係於第2車道內停等紅
    車時，有以手持方式操作行動電話情事，即請駕駛人將系爭
    機車熄火靠邊停車，另於製單時，駕駛人告知系爭機車故障
    ，惟如為故障，駕駛人應設法排除或移置車輛，而非員警現
    場所見駕駛人騎乘系爭機車行駛至路口停等紅燈時低頭使用
    行動電話進行有礙駕駛安全之行為。另依汽車駕駛人行駛道
    路禁止以手持方式使用行動電話相關裝置實施及宣導辦法第
    2條明訂汽車（含機車）駕駛人之車輛，於道路已停車或臨
    時停車穩妥靜止時，得不適用該宣導辦法第2條第1項之規定
    ，因系爭機車當時所在位置，非屬停車或臨時停車行為，故
    不論車輛是否為熄火狀態抑或是因機件故障導致熄火，均禁
    止以手持方式使用行動電話相關裝置。且依上開宣導辦法所
    稱「於行駛道路時」，係指駕駛車輛使用道路行駛之動態情
    形，包括駕駛人於道路上駕駛車輛因交通標誌、號誌或交通
    勤務警察指揮所為之暫時停止狀態。蓋因車輛因停等紅燈而
    在道路上暫時停止，於變換成綠燈時即應立刻前行，否則將
    影響交通安全，並非可依己意決定停留之久暫，自仍屬行駛
    之狀態，於此際使用行動電話仍具相當之危險性，爰在上開
    規定禁止之範圍內。原告本件違規行為，應堪認定。原告之
    訴為無理由，請依法駁回原告之訴，以維法紀。
　㈡並聲明：原告之訴駁回。
四、本院之判斷：
　㈠按「機車駕駛人行駛於道路時，以手持方式使用行動電話、
    電腦或其他相類功能裝置進行撥接、通話、數據通訊或其他
    有礙駕駛安全之行為者，處新臺幣一千元罰鍰。」，道路交
    通管理處罰條例第31條之1第2項定有明文。又按「駕駛人駕
    駛汽車（包括機車，同規則第2條第1項第1款參照），除應
    遵守道路交通標誌、標線、號誌之指示，並服從交通指揮人
    員之指揮外，並應遵守下列規定：…三、禁止以手持方式使
    用行動電話、電腦或其他相類功能裝置進行撥接、通話、數
    據通訊或其他有礙駕駛安全之行為。」，道路交通安全規則
    第90條第1項第3款亦有明文。另按道路交通管理處罰條例第
    31條之1第5項規定授權訂定之汽車駕駛人行駛道路禁止以手
    持方式使用行動電話相關裝置實施及宣導辦法第2條規定：
    「（第1項）汽車駕駛人於行駛道路時，禁止以手持方式使
    用行動電話、電腦或其他相類功能裝置，進行撥接、通話、
    數據通訊或其他有礙駕駛安全之行為。警備車、消防車及救
    護車之駕駛人，依法執行任務所必要或其他法令許可者，不
    在此限。（第2項）汽車駕駛人之車輛，於道路已停車或臨
    時停車穩妥靜止時，得不適用前項規定。」。
　㈡經查，原告駕駛系爭機車，於上揭時、地，有「機車駕駛人
    行駛道路以手持方式使用行動電話進行有礙駕駛安全之行為
    」等情，有舉發通知單、舉發機關111年3月15日北市警中分
    交字第1113034165號函、111年5月10日北市警中分交字第11
    13041114號函、職務報告、Google街景圖示意圖、駕駛人基
    本資料、舉發機關111年6月6日北市警中分交字第111304439
    1號函等件附卷可稽（見本院卷第74、84-85、94-96、100-1
    04、116頁）。
　㈢原告雖主張：系爭機車在伊停等紅燈時引擎突然熄火無法啟
    動，伊因而受困於原行駛之車道上，取出手機準備先行聯繫
    處理事故，此時執勤員警見狀過來，伊告以上情，員警能查
    證而未查證，有濫用行政權力之情形，嗣舉發機關函覆內容
    ，亦有違反刑法第214條之情事，裁處結果應為錯誤且無效
    ，有關伊所陳情事，請員警提供其所稱之密錄器錄影資料以
    為佐證，此外，原告提出當日所拍攝照片為證，由機車儀表
    板上燈號顯示，系爭機車無法運轉之原因係引擎出現故障所
    致，嗣伊由民權東路三段推行至民權東路五段30號松春來車
    業等語。經查：
　⒈原告主張：伊當時拿出手機是準備先行聯繫處理事故等語（
    見本院卷第9頁）。然其於陳述意見時另稱：伊因與家人有
    約，心中著急想先告知家人狀況，遂取出手機準備聯繫等語
    （見本院卷第76頁），就其於上開時、地拿出手機，係為聯
    繫處理事故，抑或要告知家人狀況，所述前後不一，所言是
    否屬實，已值懷疑。況原告又主張：伊後來由民權東路三段
    推行至民權東路五段30號松春來車業請其查看系爭機車等語
    （見本院卷第10-11頁），倘系爭機車故障得以電話聯繫處
    理，何以原告嗣未以電話聯繫方式處理，而以將系爭機車推
    行至機車行之方式處理，益見原告所述，並非可採。 
　⒉況按「汽車駕駛人之車輛，於道路已停車或臨時停車穩妥靜
    止時，得不適用前項規定。」，汽車駕駛人行駛道路禁止以
    手持方式使用行動電話相關裝置實施及宣導辦法第2條第2項
    定有明文。可見汽車駕駛人之車輛已停車或臨時停車，始得
    以手持方式使用行動電話進行通話等行為。又參酌道路交通
    管理處罰條例第3條第10、11款：「本條例用詞，定義如下
    ：…十、臨時停車：指車輛因上、下人、客，裝卸物品，其
    停止時間未滿三分鐘，保持立即行駛之狀態。十一、停車：
    指車輛停放於道路兩側或停車場所，而不立即行駛。」，原
    告駕駛系爭機車在道路上停等紅燈，應仍行駛於道路，並不
    符合臨時停車、停車之要件，原告自不得使用行動電話。是
    原告於駕駛系爭機車時手持使用行動電話，而該行為確已危
    害交通安全，從而，舉發機關員警據以依道路交通管理處罰
    條例第31條之1第2項之規定製單舉發，自屬有據。
　⒊至原告主張：系爭機車故障等語，並提出照片為證（見本院
    卷第18-20頁）。然原告駕駛系爭機車停等紅燈，仍屬行駛
    於道路，業如前述，故縱系爭機車故障，依前揭規定，原告
    於系爭機車停車或臨時停車穩妥靜止前，仍不得使用行動電
    話，故原告此部分主張，已無從據以為對其有利之認定。況
    按「汽車（包括機車，同規則第2條第1項第1款參照）發生
    故障不能行駛，應即設法移置於無礙交通之處，在未移置前
    或移置後均應依下列規定豎立車輛故障標誌，車輛駛離現場
    時，應即拆除：…」，道路交通安全規則第112條第4項定有
    明文。且按「汽車（包括機車，同條例第3條第8款參照）駕
    駛人，駕駛汽車發生故障不能行駛，不設法移置於無礙交通
    之處，或於移置前，未依規定在車輛前、後適當距離樹立車
    輛故障標誌或事後不除去者，處新臺幣一千五百元以上三千
    元以下罰鍰。」，道路交通管理處罰條例第59條亦有明文。
    原告既領有駕駛執照（見本院卷第104頁），自應知悉並遵
    守交通法規，是倘系爭機車故障不能行駛，其自應依規定移
    置於無礙交通之處，然原告並無移置系爭機車之行為，參以
    原告所提各該照片（見本院卷第18-20頁），並無從確認係
    何時拍攝，原告主張系爭機車故障，亦難以採憑。
五、綜上所述，原告於上開時、地，駕駛系爭機車，有「機車駕
    駛人行駛道路以手持方式使用行動電話進行有礙駕駛安全之
    行為」之違規事實，舉發機關據以製單舉發，被告並依道路
    交通管理處罰條例第31條之1第2項之規定，以原處分裁處原
    告罰鍰1,000元，核無違誤。是原告訴請撤銷原處分，為無
    理由，應予駁回。
六、本件判決基礎已臻明確，兩造其餘之攻擊防禦方法及訴訟資
    料經本院斟酌後，核與判決不生影響，無一一論述之必要，
    併予敘明。
七、本件第一審裁判費為300元，應由原告負擔，爰確定第一審
    訴訟費用額如主文第2項所示。
八、據上論結，本件原告之訴為無理由，依行政訴訟法第237條
    之7、第237條之8第1項、第98條第1項前段，判決如主文。
中　　華　　民　　國　　111 　年　　7 　　月　　 5 　 日
　　　　　　　　　行政訴訟庭　法　官　林宜靜
以上為正本係照原本作成。
如不服本判決，應於判決送達後20日內，向本院提出上訴狀並表
明上訴理由（原判決所違背之法令及其具體內容或依訴訟資料可
認為原判決有違背法令之具體事實），其未載明上訴理由者，應
於提出上訴後20日內向本院補提理由書（上訴狀及上訴理由書均
須按他造人數附繕本，如未按期補提上訴理由書，則逕予駁回上
訴），並應繳納上訴裁判費新臺幣750元。
中　　華　　民　　國　　111 　年　　7 　　月　　 5 　 日
                              書記官  鍾堯任